臺灣嘉義地方法院民事裁定
　110年度嘉簡字第933號
原      告  劉亞勳  

被      告  鄭振東  

上列當事人間請求確認本票債權不存在事件，本院裁定如下：
    主  文
本件移送臺灣臺南地方法院。
    理  由
一、按當事人得以合意定第一審管轄法院。但以關於由一定法律
    關係而生之訴訟為限；前項合意，應以文書證之；又訴訟之
    全部或一部，法院認為無管轄權者，依原告聲請或依職權以
    裁定移送於其管轄法院，民事訴訟法第24條、第28條第1項
    定有明文。次按當事人就關於一定法律關係而生之訴訟，得
    以合意定第一審管轄法院，惟於民事訴訟法定有專屬管轄之
    訴訟，不適用之，此觀民事訴訟法第24條第1項、第26條自
    明。故除專屬管轄外，因雙方當事人之合意，使本無管轄權
    之法院因而有管轄權，本有管轄權之法院即喪失管轄權，合
    意管轄一經約定，原告即應向合意管轄之法院起訴，不得向
    他法院起訴。從而，當事人以合意定第一審管轄法院者，如
    具備上開法定要件，當事人及法院均應受其拘束，關於合意
    管轄之規定，除專屬管轄外，得排斥其他審判籍而優先適用
    （最高法院109年度台抗字第793號裁判意旨參照）。而所謂
    一定法律關係而生之訴訟，指該法律關係本身或由此而生之
    各種權利義務關係，如兩造於契約中訂明由此而生之訴訟，
    合意由某法院管轄，則其效力非獨及於履行該項契約所生之
    訴訟，且及於該項契約之撤銷、解除或因不履行而請求賠償
    損害等有關訴訟。
二、本件依原告起訴狀所載，並非主張本票係偽造或變造，而係
    主張依兩造所簽立之工程契約（下稱系爭契約），約定由原
    告承攬被告台南市大內區之新建工程（下稱系爭工程），並
    依系爭契約第6條之約定，於民國110年1月6日簽發票面金額
    新台幣400萬元、票號為CH941651號之本票（下稱系爭本票
    ）交由被告收執。兩造已合意於110年9月12日解除系爭契約
    ，兩造均不得要求他方賠償任何金額或提出告訴，從而，被
    告所持有作為履約保證之系爭本票之目的即已不存在，被告
    自應將系爭本票返還予原告，況被告從未於提示日向原告提
    示系爭本票，請求付款，兩造間並無任何債權債務存在，爰
    提起本件訴訟，請求確認系爭本票債權不存在等語，系爭本
    票債權存在與否顯屬兩造因系爭契約所生之爭議。則參以兩
    造所簽訂系爭契約第24條約定：「因本契約發生之爭議…除
    專屬管轄外，以標的物所在地之法院為第一審管轄法院。…
    」等語，而標的物係坐落台南市○○區○○段00000地號土地，
    亦為系爭契約第2條所明定。依前揭說明，本件自應由兩造
    合意之標的物所在地之法院即臺灣臺南地方法院管轄。茲原
    告向無管轄權之本院起訴，顯係違誤，爰依職權將本件移送
    於該管轄法院。　　
四、依民事訴訟法第28條第1項，裁定如主文。　　
中　　華　　民　　國　　111 　年　　1 　　月　　6 　　日
                          臺灣嘉義地方法院嘉義簡易庭
                                  法  官  陳美利
以上正本證明與原本無異。
如不服本裁定，應於送達後10日內，向本院提出抗告狀並表明抗
告理由（須附繕本），並繳納抗告費新台幣1,000元。
中　　華　　民　　國　　111 　年　　1 　　月　　6 　　日
                                  書記官 林金福